臺灣新竹地方法院民事判決　九十年度竹小字第三二三號
　　原　　　告　丙○○
　　被　　　告　乙○○
　　　　　　　　甲○○
右當事人間請求損害賠償事件，本院判決如左：
    主      文
被告甲○○應給付原告新台幣參萬貳仟肆佰壹拾壹元，及自民國九十年十一月二十四
日起至清償日止按年息百分之五計算之利息。
原告其餘之訴駁回。
訴訟費用新台幣貳仟貳佰柒拾捌元，其中壹仟肆佰捌拾玖元由被告甲○○負擔，其餘
之柒佰捌拾玖元由原告負擔。
本判決第一項得假執行。
原告其餘假執行之聲請駁回。
    事實及理由
一、原告訴之聲明：被告應連帶給付原告新台幣（下同）四萬九千六百元及自起訴狀
    繕本送達翌日起至清償日止按年息百分之五計算之利息，並聲請供擔保宣告假執
    行。
二、被告乙○○答辯聲明：原告之訴駁回，訴訟費用由原告負擔。
三、事實摘要：
（一）原告主張：原告所有之ＪＹ─０三五三號自小客車（以下簡稱系爭自小客車）
      於民國九十年七月九日下午一時十分許，合法停在位於新竹市○○街六十一號
      自家門前之路邊白線內，詎斯時被告甲○○駕駛其所有牌照號碼為ＪＱ─一九
      二五號自小客貨車，在新竹市○○○路三四六巷往祥園街方向行駛至牛埔路三
      四六巷與祥園街交岔路口時，因酒後駕車失控，而與被告乙○○所駕駛，沿祥
      園街由牛埔往新竹市○○路方向駛至之３Ｆ─七八四九號自小客車發生撞擊，
      於撞擊後乙○○該車又失控撞上停於該處路旁之原告所有系爭自小客車之左側
      車門，致該處受損，經原告送修後共支出四萬九千六百元之修理費用，其中材
      料費為一萬九千一百元，工資三萬零五百元，經原告數度向被告催討，其等均
      拒不理會。本件既因被告之共同過失行為肇事致原告受損，原告爰依侵權行為
      損害賠償之法律關係訴請被告連帶給付原告四萬九千六百元及其法定遲延利息
      ，並聲請供擔保宣告假執行等情。至於被告乙○○辯稱原告停放車輛於該處，
      係屬違規停車乙節，原告予以否認，蓋原告停車之地點，距離交岔路口已有三
      十公尺之遠，且係在路邊白線之內，自無何違規停車可言。
（二）被告乙○○對於其所有之上開車輛於前揭時地與被告甲○○駕駛之自小客貨車
      發生撞擊後，再撞上原告所有之自小客車之左側車門，致該處受損，原告因此
      支出前述之修復費用乙節固不爭執，惟以：其當時係正常駕駛車輛行經該處，
      車身已過中心線，卻被酒後駕車之被告甲○○，駕車自右後方大力地追撞到其
      車子之右後車輪，導致其車子失控而偏向，撞及停於路旁之原告車輛，是其本
      身駕車並無何過失可言，且原告停車於該處距交岔路不遠，亦有違規之處，其
      自無需對原告負任何賠償責任等語，以資置辯。
（三）被告甲○○未於言詞辯論期日到場，亦未提出書狀作何聲明或陳述。
四、法院之判斷：
（一）本件被告甲○○經合法通知，未於言詞辯論期日到場，核無民事訴訟法第三百
      八十六條各款所列情形，爰依原告聲請，由其一造辯論而為判決。
（二）原告主張其所有之系爭自小客車於九十年七月九日下午一時十分許，係停放在
      位於新竹市○○街六十一號自家門前之路邊白線內，詎斯時被告甲○○駕駛其
      所有牌照號碼為ＪＱ─一九二五號自小客貨車，在新竹市○○○路三四六巷往
      祥園街方向行駛至牛埔路三四六巷與祥園街交岔路口時，因酒後駕車失控，而
      與被告乙○○所駕駛，沿祥園街由牛埔往新竹市○○路方向駛至之３Ｆ─七八
      四九號自小客車發生撞擊，於撞擊後乙○○該車又失控撞上停於該處路旁之原
      告所有系爭自小客車之左側車門，致該處受損，經原告送修後共支出四萬九千
      六百元之修理費用，其中材料費為一萬九千一百元，工資三萬零五百元乙節，
      已據原告提出道路交通事故調查報告表、修護單、統一發票、車損照片、行車
      執照各一份（均影本）為證，且為被告乙○○所不爭執，堪信為真實。原告另
      主張本件車禍係因被告二人之共同過失行為所肇致乙節，則為被告乙○○所否
      認，並以前揭情詞置辯。故本件所應審究者，在於：本件車禍之過失責任屬誰
      ？原告所受之損害數額為何？經查：
  １、被告二人駕車發生碰撞之地點，係位於新竹市○○路三四六巷與祥園街之交岔
      路口，而駕車行經該路段，其中沿牛埔路三四六巷行駛者係屬支線道，沿祥園
      街行駛者則屬幹線道，且被告乙○○所駕之車係右後車輪處遭被告甲○○車輛
      之車頭所追撞，並於遭追撞後，始失控撞及停於路旁之原告車輛之情形，有原
      告提出之前述道路交通事故調查報告表影本在卷可憑，並據本院依職權向新竹
      市警察局第三分局函調取得相關之談話筆錄、道路交通事故調查報告表可參，
      且為到場之兩造所不爭，堪信為實在。是依被告乙○○所駕之車係遭被告甲○
      ○所駕車輛，在交岔路口撞擊右後車輪之情形觀之，可見甲○○駕車係自右後
      側追撞到乙○○之車輛，則被告乙○○辯稱其所駕之車於肇事前，車身已過交
      岔路口之中心，始遭甲○○撞擊之情，已堪採信。又因被告乙○○當時行車之
      路線，係屬幹線道，甲○○者則屬支線道，已如前述，則依道路交通安全規則
      第一百零二條第二款之規定，甲○○駕車於行經交岔路口前時，本應停車讓乙
      ○○先行，詎其竟未注意及此，並於飲酒後吐氣所含酒精成份達每公升零四五
      毫克（此見前述之道路交通事故調查報告表內所載）而不得駕車之情況下，猶
      貿然駕車欲經過該交岔路口，以致自右後側追撞乙○○所駕之車輛，導致楊車
      因事發突然，車子遭撞擊後，因閃煞不及而失控再撞及停於路旁之原告車輛，
      準此，堪認本件車禍之發生，係因被告甲○○飲酒後酒精濃度過量仍駕車，以
      及支線道未讓幹道車先行所造成，且依當時情形被告甲○○並無不能避免之情
      形，其有過失自明。至於被告乙○○部分，依前開所述，其係正常行駛交岔路
      口，卻遭遇甲○○駕車自右後側撞擊，導致車身偏向之突發狀況，自屬措手不
      及而無法避免，是其車輛縱使撞及原告之車輛，亦屬無法避免，已無過失可言
      。至於原告停車於該處，既係位於路邊白線內，就車禍之發生自亦屬無過失。
      且本件經本院送請台灣省竹苗區車輛行車事故鑑定委員會予以鑑定肇事責任原
      因歸屬，其鑑定結果亦認為：「甲○○酒精濃度過量駕駛自小貨車支線道未讓
      幹道車先行為肇事原因，乙○○駕駛自小客車措手不及無肇事因素，丙○○駕
      駛自小客車在路邊停車被撞無肇事因素... 」之情而同此認定，有該委員會檢
      送之鑑定意見書在卷可憑。至於被告乙○○雖辯稱原告係屬違規停車乙節，惟
      查，姑不論原告停車於前揭處所是否有違規定，並非明確（新竹市警察局第三
      分局函覆認為並無違規，而前述之委員會認為有違規定），惟此究屬原告有否
      違反行政規定之問題，然與本件車禍之發生尚無因果關係，是被告乙○○辯稱
      原告自身就車禍之發生，所生之損害亦應負責云云，尚難以成立。
  ２、依前開之說明，可認被告甲○○就原告系爭自小客車之受損，有所過失，其間
      並有相當因果關係，從而，原告主張依民法侵權行為損害賠償之法律關係，請
      求被告甲○○賠償其所受之損害，自屬有據。至就被告甲○○所應負之賠償數
      額而言，按不法毀損他人之物者，應向被害人賠償其物因毀損所減少之價額，
      民法第一百九十六條定有明文。復按物被毀損時，被害人除得依民法第一百九
      十六條請求賠償外，並不排除民法第二百十三條至第二百十五條之適用，依民
      法第一百九十六條請求賠償物被毀損所減少之價額，得以修復費用為估定之標
      準，但以必要者為限（例如︰修理材料以新品換舊品，應予折舊），亦有最高
      法院七十七年度第九次民事庭會議之決議、同院六十年度臺上字第一五０五號
      判決及七十三年度臺上字第一五七四號等判決可資參照。而按「負損害賠償責
      任者，除法律另有規定或契約另有訂定外，應回復他方損害發生前之原狀；第
      一項情形，債權人得請求支付回復原狀所必要之費用，以代回復原狀。」，民
      法第二百十三條第一項、第三項亦有規定。查，原告主張其所有前開小客車因
      本件事故支出之修復費用為四萬九千六百元，其中材料費為一萬九千一百元，
      工資三萬零五百元，已如前述。而就有關工資部分三萬零五百元，因無折舊之
      問題，且原告該部分之支出係屬修復車子所必要，是其此部分之請求應全部准
      許。至於修車零件費用一萬九千一百元部分，因係以新零件更換舊零件之零件
      折舊部分非屬必要費用，應予扣除，依行政院所頒定之「固定資產耐用年數表
      」及「固定資產折舊率表」之規定，小客車之耐用年數為五年，依定率遞減法
      每年折舊千分之三六九，系爭自用小客車為八十四年二月二十八日領照使用，
      有原告提出之行車執照影本一份在卷可按，至本件肇事發生時（九十年七月九
      日）已有六年四月又九日之使用期間，又營利事業所得稅結算申報查核準則第
      九十五條第八項規定「依固定資產提列折舊採用定率遞減法者，以一年為計算
      單位，其使用期間未滿一年者，按實際使用之月數相當於全年之比例計算之，
      不滿一月者，以月計」，是系爭自小客車之使用期間為六年五月，故依前揭方
      式計算，上開零件之折舊額為一萬七千一百八十九元【其計算方式為︰第一年
      折舊應為19100×0.369=7048元，第二年折舊應為（00000-0000）×0.369=444
      7元，第三年折舊額應為（00000-0000-0000）×0.369=2806元，第四年折舊額
      應為（00000-0000-0000-0000）×0.369 =1771元，第五年折舊額應為（00000
      -0000-0000-0000-0001）×0.369=1117元，元以下四捨五入，超過五年部分不
      再計算折舊，7048+4447+2806+1771+1117=17189】，是原告所得請求之零件費
      用為一千九百十一元（即00000-00000=1911），故原告所得請求之車損修理費
      用合計為三萬二千四百十一元【計算方式為：30500+1911=32411】。
（三）從而，原告依侵權行為之法律關係請求被告甲○○賠償所受損害，在三萬二千
      四百十一元，及該金額自起訴狀繕本送達被告甲○○翌日即九十年十一月二十
      四日起至清償日止按年息百分之五計算之利息範圍內，為有理由，應予准許，
      逾此範圍（包含對被告乙○○請求給付部分）即屬無據，應予駁回。
四、本件係為被告甲○○部分敗訴之小額訴訟判決，就被告甲○○敗訴部分應依職權
    宣告假執行，至於原告敗訴部分，其假執行之聲請已失所附麗，應併予駁回。
五、據上論結，原告之訴為有一部有理由，一部無理由，爰依民事訴訟法第四百三十
    六條之二十三、第四百三十六條第二項、第三百八十五條第一項前段、第七十九
    條但書、第四百三十六條之十九第一項、第四百三十六條之二十，判決如主文。
中　　　華　　　民　　　國　　九十一　　年　　　四　　　月　　  十一　　日
                                  臺灣新竹地方法院新竹簡易庭
~B法　　　官　鄭政宗
右為正本係照原本作成。
如對本判決上訴，非以其違背法令為理由不得為之，且須於判決送達後廿日內以上訴
狀記載上訴理由向本院提出上訴狀（須按他造當事人之人數附繕本）。
~B法院書記官　王恬如
中　　　華　　　民　　　國　　九十一　　年　　　四　　　月　　  十八　　日
